【裁判字號】    88,易,3190
【裁判日期】    890112
【裁判案由】    賭博
【裁判全文】
臺灣臺南地方法院刑事判決                        八十八年度易字第三一九號
    公  訴  人  臺灣臺南地方法院檢察署檢察官
    被      告  丁○○
                甲○○
                乙○○
    右一人選任  徐建光律師
    辯  護  人
右列被告等因賭博案件，經檢察官提起公訴（八十八年度偵字第一二八三五號）
，本院判決如左：
    主  文
丁○○、甲○○、乙○○均無罪。
    理  由
一、公訴意旨略以：被告丁○○係「明星坊遊藝場」之負責人，雇用被告甲○○，二
    人共同基於常業賭博犯意聯絡，自民國八十八年九月一日起，至同年十月十四日
    止，在臺南市○○路八十號之公眾得出入場所，經營「明星坊遊藝場」，提供電
    動賭博機具「八人座賓果馬戲團」一台、「滿貫大亨」十台、「水果盤」十六台
    、「鑽石列車」四台，與不特定人賭博財物，並由被告甲○○負責為賭客開洗分
    之工作。其賭法為：凡參與賭博者，賭客每次至少以新臺幣（下同）一百元向被
    告甲○○兌換計分卡，再由被告甲○○視不同機台開啟電玩一百分（一比一）或
    五百分（一比五）押注，如押中，賭客可得不等倍數之分數，並得以所贏得之分
    數換取開分卡，再持該開分卡再玩或以之兌換現金；不中，則押注金歸被告丁○○所有，以此方式獲取利益，並以之為常業。嗣於八十八年十月十四日下午五時
    五十分許，經第一分局警員，當場查獲賭客即被告乙○○以八張積分卡向被告甲○○兌換賭資八百元，並扣得上開電動賭博機具三十一台、ＩＣ板三十九片（因
    體積龐大，均暫交由丁○○）、計分卡八張，及賭資八百元，因認被告丁○○、
    甲○○共同涉有刑法第二百六十七條之常業賭博罪嫌，被告乙○○涉有同法第二
    百六十六條前段之賭博罪嫌。
二、按犯罪事實應依證據認定之，無證據不得推定其犯罪事實。又不能證明被告犯罪
    者，應諭知無罪之判決，刑事訴訟法第一百五十四條、第三百零一條第一項分別
    定有明文。又所謂證據，須適於為被告犯罪事實之證明者，始得採為斷罪資料，
    如未能發現相當證據，或證據不足以證明，自不能以推測或擬制之方法，以為裁
    判基礎，最高法院五十三年臺上字第二七五○號及四十年臺上字第八十六號亦著
    有判例可供參照。公訴人認被告等涉有本件賭博犯行，係以扣案計分卡可兌換成
    金錢，具有經濟價值，是被告等將計分卡兌換成金錢之行為，應屬於賭博行為；
    另有電動賭博機具三十一台、ＩＣ板三十九片、計分卡八張、賭資八百元扣案可
    資佐證；以及被告等供詞一致，乃事先勾串卸責之詞，而被告丁○○租用店面、
    雇用員工、購買賭博機具等所費不貲，如該店內不能兌換現金，如何吸引賭客以
    維持營業開銷，又賭客如不能以贏得分數兌換現金，豈非只輸不贏，是被告等所
    辯顯違常情等，作為所憑之論據。訊據被告丁○○對於經營「明星坊遊藝場」，
    並雇用被告甲○○擔任開洗分工作，以及被告甲○○、乙○○等對於被告乙○○
    以右揭時間、地點，以八張計分卡向被告甲○○兌換八百元現金等情均不否認，
    惟三人均否認有賭博犯行，被告丁○○辯稱：客人買積分卡後，開完分數後只能
    一直玩，不能換計分卡云云；被告甲○○辯稱：被告乙○○當天拿了一千元給伊
    ，伊給他十張積分卡，他先開了兩張，後來陸續玩完後，他說不要了，要兌換現
    金，積分卡是客人向伊買的，如果沒用完當然可以退錢，如果機器上面剩下的分
    數不可以換卡；被告乙○○則辯稱：渠於八十八年十月十四日下班後，前往明星
    坊打電動玩具消遣，先以一千元向櫃台換十張積分卡，並以其中二張積分卡請店
    員開一千分遊玩，玩到一半分數尚未打完時，友人打電話邀渠一起吃飯，於是渠
    遂將尚未開分之八張積分卡至櫃台退還八百元。由於依據明星坊遊藝場之規定，
    一經使用積分卡，即不可要求以電動玩具上現存之分數換回積分卡，故渠已開分
    遊玩之二張積分卡乃成為玩電動玩具打發時間之對價，而另八張積分卡既未開分
    ，自無可能隨電動玩具上分數高低而有「以未知之不確定事實，以決勝負，爭取
    財物輸贏」之情形，與賭博之要件不同等語。
三、經查，被告乙○○係於八十八年十月十四日下午約五時許，到「明星坊遊藝場」
    打電動玩具「賓果馬戲團」，先以一千元兌換十張計分卡，再以一比五之比率兌
    換其中二張計分卡共一千分遊玩，後因接到朋友電話，乃決定不玩了，並要求櫃
    台小姐即被告甲○○將所餘八張計分卡換回現金八百元等情，業據同案被告甲○○於警、偵訊及本院審理時一致供述，經核與被告乙○○所供述情節相符，另證
    人即現場查獲被告等之員警丙○○於本院審理時，亦證稱被告乙○○進入「明星
    坊遊藝場」時，即向櫃台小姐兌換了很多張計分卡，等要離去時才要求洗分，亦
    即以計分卡換回現金，伊並未聽到被告乙○○向被告甲○○稱其打了幾分；證人
    即另一在場負責查緝之員警戊○○亦證稱未看到或聽到被告甲○○去看被告乙○○打了多少分，是被告乙○○雖有以計分卡換回現金之事實，然該計分卡係被告
    乙○○先前所兌換而未開分者，應可認定。按所謂「賭博」乃以未知之不確定事
    實，決定勝負，爭取財物輸贏之行為，在以電動玩具賭博之情形，其輸贏所憑據
    者，則為電動玩具遊戲之不確定事實，亦即當顧客以電動玩具遊戲所得之分數，
    兌換有經濟價值之物品時，始有成立賭博行為之餘地。本件扣案之計分卡因可兌
    換現金，自可認定其為具經濟價值之物品，然扣案八張計分卡，乃被告乙○○先
    前以現金向被告甲○○兌換，並開分遊玩後所剩餘，已如前述，則該計分卡既非
    被告乙○○打電動玩具遊戲所贏得分數之替換，自難以該計分卡具經濟價值，即
    認定被告乙○○有以電動玩具遊戲，與被告丁○○、甲○○進行賭博之行為。至
    於經營電動玩具業者，對於進入店內打電玩之顧客，是否均一再教以如何應對員
    警臨檢；以及業者是否必須以賭博方式，使打電玩者能夠以分數兌換現金招徠顧
    客、維持營業開銷等情，縱均屬實，亦僅能作為指駁被告辯詞之論據，尚不能據
    以認定本件被告等確有賭博行為，是前開論點，尚不適於為本件被告等犯罪之證
    明，此外本院復查無其他積極證據，足認被告等涉有本件賭博行為，自難僅以被
    告等有勾串供詞之可能，以及衡情經營電動玩具業者必定容許分數兌換現金以招
    徠顧客、而顧客亦必因可以分數兌換現金始有打電玩之意願等推論，作為被告等
    有罪之裁判基礎，揆諸首揭說明，被告等之犯罪不能證明，依法應為被告等均無
    罪之諭知。
據上論斷，應依刑事訴訟法第三百零一條第一項前段判決如主文。
本案經檢察官黃朝貴到庭執行職務。
中      華      民      國     八十九     年       一      月    十二   日
                                      臺灣臺南地方法院刑事第四庭
                                          法  官  吳  坤  芳
右正本證明與原本無異
如不服本判決，應於判決送達後十日內，向本院提出上訴狀。
                                          書記官  馬  愛  君
中      華      民      國     八十九     年       一      月    十二   日


司法院資訊處製作；財團法人民間司法改革基金會備份。
